臺灣臺北地方法院刑事判決　　　　　　　 94年度易字第185號
公　訴　人　臺灣臺北地方法院檢察署檢察官
被　　　告　乙○○
上列被告因竊盜案件，經檢察官提起公訴（九十三年度偵字第一
四六七一號），本院判決如下：
    主  文
乙○○無罪。
    理  由
一、公訴意旨略以：被告乙○○與丙○○為朋友關係，乙○○於
    民國（下同）九十三年三月二十四日上午七時三十分前某時
    ，趁寄宿於丙○○位於臺北市縣新店市○○街八號三樓住處
    之機會，意圖為自己不法之所有，竊取丙○○及其女友丁○○所有之項鍊一條、戒指二只、手錶一只、新台幣（下同）
    八萬元現金等物，嗣丙○○發現後電詢乙○○，乙○○於同
    年三月三十一日交還現金二千元及手錶一只，丙○○始知上
    情並報警處理等語，因認被告涉犯刑法第三百二十條第一項
    之普通竊盜罪嫌。
二、按犯罪事實應依證據認定之，無證據不得認定犯罪事實；又
    不能證明被告犯罪者，應諭知無罪之判決，刑事訴訟法第一
    百五十四條第二項、第三百零一條第一項分別定有明文。又
    事實之認定，應憑證據，如未能發現相當證據，或證據不足
    以證明，自不能以推測或擬制之方法，為裁判基礎（最高法
    院四十年台上字第八六號判例參照）；且認定犯罪事實所憑
    之證據，雖不以直接證據為限，間接證據亦包括在內，然而
    無論直接證據或間接證據，其為訴訟上之證明，須於通常一
    般之人均不致有所懷疑，而得確信其為真實之程度者，始得
    據為有罪之認定，倘其證明尚未達到此一程度，而有合理之
    懷疑存在而無從使事實審法院得有罪之確信時，即應由法院
    為諭知被告無罪之判決（最高法院七十六年台上字第四九八
    六號判例參照），即檢察官於訴訟上所負之舉證責任，必須
    說服法院至確信、無合理的懷疑其主張可能為不實的程度，
    始盡舉證責任，如經檢察官之舉證，法院對犯罪要件之該當
    仍有合理之存疑時，法院即應宣判被告無罪【參見王兆鵬教
    授著刑事訴訟講義（二），二００三年六月出版，第二百二
    十一頁、第二百二十六頁】。
三、公訴人認被告涉有前開犯行，無非以告訴人丙○○之指訴及
    證人即告訴人之女友丁○○之證述等資為論據。被告在本院
    審理中堅決否認有何竊盜犯行，辯稱：我是有跟丙○○拿七
    千元及手錶，但這是丙○○借我的，並不是我偷的，我有將
    手錶及二千元交給丁○○，請她轉交給丙○○等語。
四、本院經查：
  (一)告訴人即證人丙○○到庭證稱：被告是我當兵的學弟，在九
    十三年三月二十四日十六時來找我，在我家住了一晚上，隔
    天早上七點才離開。在我家期間，被告沒有睡，我在睡覺，
    ，這段期間被告都沒有跟我借什麼東西。後來被告離開後，
    我發現不見了一些東西，我的部分有一個手錶、一個項鍊、
    一個戒指，現金八千五百元，這是放在抽屜的，沒有鎖的，
    另外有一些錢放在抽屜裡鎖起來的總共有五千六百元都也不
    見了；還有我女朋友丁○○有一筆五萬元的現金，放在衣櫥
    裡面，也不見了。之後我有去報案，警察有給我被告的住址
    ，我就在九十三年三月三十日去他家，當天被告不在，我就
    跟被告的父親說上述之事，被告的父親說會把他找出來。結
    果隔天被告就拿了手錶及二千元現金到我家給我女朋友丁○○，丁○○後來再轉交給我等語（見本院九十四年六月二日
    審判筆錄）；證人丁○○則證稱：我有在九十三年三月三十
    日晚上跟丙○○有去被告家裡找他，但是沒有找到他，被告
    的父親在家，我們跟被告的父親講說被告偷了我們的東西，
    他父親說他不在家，但說會轉告他。結果隔天早上被告有拿
    二千元及手錶來給我，他說錢他花掉了，但他現在有工作，
    以後再慢慢還給我，我說其中五萬元是我父親要開刀的費用
    ，他有跟我說對不起，以後會慢慢還給我等語（亦見本院九
    十四年六月二日審判筆錄）；本院按上開證人在本院審理時
    ，均經具結以擔保其證言之真實性，且互核相符，惟按「告
    訴人之告訴，係以使被告受刑事訴追為目的，是其陳述是否
    與事實相符，仍應調查其他證據以資審認。」（最高法院五
    十二年度台上字第一三００號判例參照）；且「告訴人之告
    訴，係以使被告受刑事訴追為目的，是其陳述是否與事實相
    符，仍應調查其他證據以資審認，即藉由補強證據之存在，
    以增強或擔保告訴人陳述之證明力。」（本院卷附最高法院
    八十七年度台上字第二一七六號判決參照）；另「告訴人之
    告訴，係以使被告受刑事追訴為目的，其指訴是否與事實相
    符，仍應調查其他證據，以資審認，必被害人所述被害情形
    ，無瑕疵可擊，且就其他方面調查，又與事實相符，始足據
    為有罪判決之基礎。」（本院卷附最高法院八十一年度台上
    字第三五三九號判決參照）；查證人丙○○本身為告訴人之
    身份，係以使被告受刑事訴追為目的，即與被告利害關係相
    反，且如其為有利於被告之證述，即等於自陷於誣告之責，
    是單憑告訴人所為證言之證明力強度，依前開說明，應未達
    至認定被告有罪之「無庸置疑」程度，必須有其他補強之證
    據佐證才足以使本院為有罪之確定心證；而本案公訴人所提
    之補強證據─即證人丁○○之證述，雖與告訴人所述相符，
    惟其為告訴人之女友，且在告訴人與被告見面當日（即告訴
    人所指訴被告行竊當時）並不在場，故就告訴人及被告當日
    相處之情形（有無借用）及其所知被告涉嫌竊盜之情節均係
    由告訴人處轉知，其憑信性自屬薄弱，是縱以證人丁○○所
    為證言為補強證據，仍未達使本院為認定被告有罪之「無庸
    置疑」程度。
  (二)又證人即被告之父甲○○到庭證稱：丙○○與丁○○有一次
    在九十三年三月間某日晚上十二點後到我們家來，他們說要
    找被告，被告當時不在，因為當時我不認識他們二人，丙○○就跟我講他是我兒子當兵時候的長官，說被告有到他家跟
    他聊天，有跟他借錢及借一個手錶，還錢的時間到了，但被
    告都沒有依約還他，請我聯絡被告把跟他借的錢及手錶還他
    ，但是他當時沒有跟我說被告跟他借了多少錢。等到丙○○
    走了，我就打電話給被告，跟他說有一個姓連的人來家裡要
    錢，要他趕快把錢還給人家。被告隔天早上回來之後，就跟
    我說他是有跟姓連借了七千元及手錶，我要他趕快還錢，我
    兒子跟我說他錢不夠，我說有什麼辦法，我也沒有錢等語（
    見本院九十四年六月三十日審判筆錄），即依被告之父前開
    供述，亦無從認定被告犯有公訴人所指訴之情節。基此，本
    件證明被告竊盜告訴人及其女友所有之財物之證據除告訴人
    及其女友之證述外，別無其他補強證據可資佐證，參諸前開
    說明，本院因認於此證據下應為有利於被告之認定。
五、綜上所述，公訴人所提證據，尚不足以令本院對被告產生其
    確實有罪之確信，是公訴人認被告涉犯前開竊盜罪嫌，尚與
    事實不符，此外，復查無其他積極證據足資證明被告有何公
    訴人所起訴之犯行，既不能證明被告犯罪，核諸前揭說明，
    自應由本院為被告無罪之諭知。
據上論斷，應依刑事訴訟法第三百零一條第一項，判決如主文。
本案經檢察官游儒倡到庭執行職務
中　　華　　民　　國　　94　　年　　8 　　月　　2 　　日
                  刑事第九庭審判長法  官  葉建廷
                                  法  官  林怡秀
                                  法  官  官信成
以上正本證明與原本無異。
檢察官如不服本判決，應於判決送達後十日內，向本院提出上訴
狀（告訴人丙○○如不服本判決，應向檢察官提出聲請，由檢察
官斟酌是否提起上訴，不得直接向本院提起上訴，且上訴期間之
計算，係以檢察官收受本判決之時間為準，並非以告訴人收受本
判決之時間為準）。
                                  書記官  陳靜君
中　　華　　民　　國　　94　　年　　8 　　月　　9 　　日
